【裁判字號】    89,自,185
【裁判日期】    890808
【裁判案由】    詐欺
【裁判全文】
臺灣臺南地方法院刑事判決                          八十九年度自字第一八五號
    自  訴  人  乙○○
    自訴代理人  丙○○
    被      告  甲○○
右列被告因詐欺案件，經自訴人提起自訴，本院判決如左：
    主    文
甲○○無罪。
    理    由
一、自訴意旨略以：被告甲○○於民國八十八年間某日簽發如附表所示之支票貳紙交
    由案外人林武雄向自訴人借款新台幣（下同）貳拾陸萬元，嗣該貳紙支票均未兌
    現，因認被告涉有詐欺罪嫌云云。
二、按犯罪事實應依證據認定之，無證據不得推定其犯罪事實；又不能證明被告犯罪
    ，應諭知無罪之判決，刑事訴訟法第一百五十四條、第三百零一條第一項分別定
    有明文。次按刑法第三百三十九條第一項詐欺罪之成立，以意圖為自己或第三人
    不法之所有，以詐術使人將本人或第三人之物交付為要件；而所謂以詐術使人交
    付，必須被詐欺人因其詐術而陷於錯誤，若其所用方法，不能認為詐術，亦不致
    使人陷於錯誤，即不構成該罪（最高法院民國四十六年度台上字第二六０號判例
    參照）。
三、再按告訴人之告訴，係以使被告受刑事訴追為目的，是其陳述是否與事實相符，
    仍應調查其他證據以資審認，此參最高法院五十二年台上字第一三００號判例自
    明。
四、復按民事上之債務不履行，縱係出於可歸責於債務人之事由，苟無足以證明債務
    人自始蓄意以此行詐之積極證據，亦不得以事後不履行債務之事實，推定其具有
    刑事犯罪之故意。而在當事人間依一般社會經驗原須承擔信用風險之遠期票據交
    易，對事後票據不獲支付之結果，尤屬可得預見之不利益，要無因債務人施詐而
    於錯誤可言。
五、訊據被告甲○○固坦承於民國八十八年間某日曾簽發如附表所示之支票貳紙，而
    該貳紙支票嗣後均未兌現等情；惟堅決否認有何詐欺犯行，辯稱係因一時週轉不
    靈，才未兌現，並非詐欺自訴人等語。經查自訴人對於被告簽發支票時究係施行
    何種詐術致其陷於錯誤，並未具體指明，僅一再以支票未兌現云云指述被告犯罪
    ，揆諸前揭三之說明，自訴人之指述，不得為被告犯罪之唯一證據，應再行調查
    其他證據。再查被告並非直接向自訴人借錢之人，為被告及自訴人所不否認，則
    被告既未向自訴人借錢，已難認有何對自訴人施行詐術之處，更難認自訴人有何
    因被告之詐術而陷於錯誤之處，揆諸前揭二、四之說明，自訴人僅以被告所簽發
    之支票不獲兌現，即認被告涉有詐欺犯行，尚嫌無據。綜上所述，被告所為，與
    刑法上詐欺犯行之成立要件尚屬有間，本件被告與自訴人間純屬民事糾葛，應循
    民事途徑解決；且被告已與自訴人達成和解乙節，業據自訴人具狀及被告到庭陳
    述綦詳（見本院八十九年七月二十五日審理筆錄），並有和解書影本壹紙附卷可
    稽。此外復查無其他積極證據足資證明被告有何詐欺犯行，揆諸前揭二之說明，
    尚不能證明被告犯罪，應為被告無罪之諭知。
六、按非告訴或非請求乃論之罪，自訴人經合法傳喚，無正當理由不到庭或到庭不為
    陳述者，得不待其陳述而為判決；刑事訴訟法第三百三十一條第一項後段定有明
    文。經查本件自訴人乙○○及自訴代理人丙○○均經合法傳喚，有本院送達回證
    貳紙在卷可稽，無正當理由不到庭，爰不待其陳述，逕為判決，先予敘明。
七、據上論斷，應依刑事訴訟法第三百四十三條、第三百零一條第一項、第三百三十
    一條第一項後段，判決如主文。
中      華      民      國    八  十  九    年    八    月      八    日
                                    臺灣臺南地方法院刑事第一庭
                                        法  官  王  獻  楠
右正本證明與原本無異。
如不服本判決，應於判決送達後十日內，向本院提出上訴狀。
                                        書記官  陳  玉  果
中      華      民      國    八  十  九    年    八    月      八      日
┌──────────────────────────────────┐
│附表：                                                              │
├──┬───┬──────────┬──────┬─────────┤
│編號│發票人│票    據    號    碼│票 面  金 額│發   票    日   期│
├──┼───┼──────────┼──────┼─────────┤
│ １ │甲○○│ＡＳ0000000號│貳拾參萬元整│八十九年元月二十日│
├──┼───┼──────────┼──────┼─────────┤
│ ２ │甲○○│ＡＳ0000000號│參萬元整    │八十九年二月三十日│
└──┴───┴──────────┴──────┴─────────┘


司法院資訊處製作；財團法人民間司法改革基金會備份。
